臺灣高等法院臺南分院刑事附帶民事訴訟判決
　　　上　訴　人　中興商業銀行股份有限公司
　　　法定代理人　乙　○　○
　　　訴訟代理人　庚　○　○
　　　被上訴人　　甲　○　○
右當事人間，因本院九十三年度金上重訴字第九五二號背信等案件，上訴人不服臺灣
臺南地方法院九十三年九月二日第一審附帶民事訴訟判決（九十二年度重附民字第九
號），提起上訴，本院判決如左：
      主      文
上訴駁回。
      事      實
甲、上訴人聲明求為判決：
一、聲明：
（一）原判決廢棄。
（二）被上訴人甲○○、丙○○、丁○○、己○○、戊○○應連帶給付上訴人新台幣
      一億零參佰零壹萬參仟伍佰貳拾元整及自起訴狀繕本送達被上訴人之翌日起至
      清償日止，按年息百分之五計算之利息。
（三）訴訟費用由被上訴人連帶負擔。
（四）上訴人願供擔保，請准宣告假執行。
二、陳述：
（一）查被上訴人甲○○自民國（下同）八十二、三年起至九十年四月間止，擔任上
      訴人中興商業銀行股份有限公司（下稱中興銀行）董事長，對內為股東會、董
      事會及常務董事會主席，參與重要契約或授信案件之客核及決議，對外代表上
      訴人中興銀行；被上訴人丙○○自八十五年起至八十九年四月二十七日止，擔
      任上訴人中興銀行總經理，奉董事長之命，負責執行董事會及常務董事會之決
      議，綜理中興銀行存款、放款、人事及其他相關業務；被上訴人丁○○係上訴
      人中興銀行前秘書室總務科代科長，負責中興銀行行舍購買、簽約、付款事宜
      ，均係受中興銀行全體股東之委任，負責執行中興銀行相關業務之人。被上訴
      人己○○係永福建設有限公司（下稱永福建設公司）實際負責人。被上訴人戊○○則係泛亞不動產鑑價股份有限公司（下稱泛亞鑑價公司）估價師，為從事
      不動產估價業務之人。緣上訴人中興銀行於八十六年十二月間，辦理購買台南
      市○○路○段十五號永福建設公司所有之「賜伯寶座大廈」（地上二十三層、
      地下三層）一、二樓及地下一樓為該行富強分行行舍，詎被上訴人甲○○、丙○○、丁○○等人在原中興銀行董事吳世和（已死亡）之媒介下，竟與被上訴
      人己○○共同基於意圖為永福建設公司不法利益之犯意聯絡，明知永福建設公
      司曾於八十五年間，曾以賜伯寶座大廈不動產為抵押品向中興銀行台南分行貸
      款新台幣（下同）六億五千萬元，該賜伯寶座大廈一、二樓及地下一樓，若依
      原貸放比率估算擔保品價格及客戶應償還貸放金額僅為八千六百萬元，卻在未
      完成正常鑑價程序之前，即先由被上訴人甲○○與己○○商議買賣價格，再由
      被上訴人丙○○指示業務部門提案及委由被上訴人戊○○配合出具不實之鑑定
      報告書，並於八十七年二月六日先引用不實之鑑價及議價資料，致使中興銀行
      董事會成員陷於錯誤，同意在二億元以下授權甲○○與業主議價購置。而被上
      訴人戊○○於八十七年二月間，對該賜伯寶座大廈一、二樓及地下一樓作鑑價
      時，亦明知該不動產之價值僅約八、九千萬元，竟基於幫助背信之犯意，引用
      不實之案例資料，將不實之鑑估價格「地面層每建坪六十五萬元，第二層每建
      坪三十萬元及地下一層每建坪十二萬元，合計鑑定總額為二億一千四百九十三
      萬三千六百一十六元」等事項，登載於其業務上所作成之鑑定報告書，於八十
      七年二月十六日完成艦定報告書，並出具行使予上訴人中興銀行，足以生損害
      於泛亞鑑價公司及原告中興銀行。嗣上訴人中興銀行於八十七年二月十一日與
      永福建設公司簽訂不動產買賣契約，以總價款一億八千九百零一萬三千五百二
      十元成交，分四期付款。而撥款時，被上訴人丁○○亦未依正常程序，會簽會
      計室、稽核室並經總經理核定，僅以口頭向被上訴人丙○○請示沖償貸款事宜
      ，且奉被上訴人丙○○之指示，未先沖償永福公司尚欠上訴人中興銀行之貸款
      ，即接續於八十七年二月十一日、同年二月十八日、同年三月十三日分別撥款
      一千八百九十萬一千三百五十二元、七千五百六十萬五千四百零八元及七千五
      佰六十萬五千四百零八元入永福建設公司設於中興銀行台南分行之帳戶內，致
      生損害告訴人中興銀行之財產。
（二）案經法務部調查局台南市調查站移送及台南地方法院檢察署起訴在案。
（三）按「因故意或過失，不法使害他人之權利者，負損害賠償責任。故意以背於善
      良風俗之方法，加損害於他人者亦同。」、「數人共同不法侵害他人之權利者
      ，連帶負損害賠償責任；不能知其中孰為加害人者，亦同。造意人及幫助人，
      視為共同行為人。」，民法第一百八十四條第一項及第一百八十五條第一項、
      第二項均著有明文。又「因犯罪而受損害之人，於刑事訴訟程序得附帶提起民
      事訴訟，對於被告及依民法負賠償責任之人，請求回復其損害。前項請求之範
      圍，依民法之規定。」，刑事訴訟法第四百八十七條第一項及第二項下亦著有
      明文。
    (1)查被上訴人甲○○、丙○○、丁○○等人共同為上訴人處理事務，竟意圖為自
      己或第三人不法之利益或損害原告之利益，而為違背其任務之行為，致生損害
      於上訴人之財產等事實，業如前述，是被上訴人等人之共同侵權行為甚明。被
      上訴人己○○．與前揭被上訴人共同犯罪，被上訴人戊○○幫助前揭被上訴人
      犯罪，其等侵權行為事實亦屬灼然。
    (2)次查系爭賜伯寶座大廈一、二樓及地下一樓，依原貸放比率估算擔保品價格及
      客戶應償還貸放之金額為八千六百萬元，今因被上訴人等人侵權行為之結果，
      竟由上訴人以一億八千九百零一萬三千五百二十元之總價購入，與上述客觀之
      市價相差達一億零參佰零壹萬參仟伍佰貳拾元，此金額自屬因被上訴人共同侵
      權行為實際上所受之損害。
（四）原刑事案件雖諭知被上訴人等人無罪，惟其理由容有未妥，上訴人業已聲請檢
      察官上訴，為此，爰提起本件附帶民事訴訟上訴。
乙、被上訴人等未提出書狀，惟聲明駁回上訴，並引用其在刑事訴訟之陳述，不承認
    有何背信或侵權之行為。
      理      由
一、按刑事訴訟諭知無罪、免訴或不受理之判決者，應以判決駁回原告之訴，刑事訴
    訟法第五百零三條第一項前段定有明文。
二、本件被上訴人甲○○、丙○○、丁○○、己○○、戊○○被訴背信等案件，業經
    原審臺灣臺南地方法院以九十二年度重訴字第五號均諭知無罪，檢察官不服原判
    決提起上訴後，亦經本院經以九十三年度金上重訴字第九五二號判決上訴駁回在
    案。依照首開規定，原審因予駁回上訴人附帶提起之民事訴訟，並以其假執行之
    聲請因亦無所附麗而併予駁回。經核原判決於法並無不合，上訴人仍執前詞，指
    摘原判決不當，為無理由，應予駁回。
三、據上論斷，應依刑事訴訟法第四百九十九條、第五百零三條第一項前段，判決如
    主文。
中    華    民    國      九十四      年      三     月       三        日
                                  臺灣高等法院臺南分院刑事第四庭
                                      審判長法官  鄭    文    肅
                                            法官  陳    珍    如
                                            法官  林    勝    木
右正本證明與原本無異。
如不服本判決應於收受本判決後十日內向本院提出上訴書狀，其未敘述上訴理由者並
得於提起上訴後十日內向本院補提理由書狀（均須按他造、當事人之人數附繕本 )「
切勿逕送上級法院」。但非對於刑事訴訟之判決有上訴時，不得上訴。
                                      法院書記官  吳    秋    賢
中    華    民    國      九十四      年      三     月       四        日
